【裁判字號】    98,交聲,274
【裁判日期】    981015
【裁判案由】    聲明異議
【裁判全文】
臺灣屏東地方法院交通事件裁定         98年度交聲字第274號
原處分機關  交通部公路總局高雄區監理所屏東監理站
異  議  人  甲○○
（即受處分人）
上列受處分人因違反道路交通管理處罰條例案件，對於交通部公
路總局高雄區監理所屏東監理站中華民國98年08月10日所為之處
分（原處分案號：屏監違字第裁82-C00000000號），聲明異議，
本院裁定如下：
    主  文
異議駁回。
    理  由
一、原處分意旨略以：本件異議人即受處分人甲○○於民國98年
    06月13日12時40分許，駕駛車牌號碼NH6-116 號重型機車行
    經台北縣新莊市○○街與建安街26巷路口時闖紅燈（由建安
    街直行北往南方向），經台北縣政府警察局新莊分局福安派
    出所警員徐資証當場攔停，以異議人有闖紅燈之違規情事，
    擎制北縣警交大字第C00000000 號通知單舉發，經原處分機
    關向原舉發機關查證違規屬實，遂於98年08月10日以屏監違
    字第裁82-C00000000號裁決書，以異議人違反道路交通管理
    處罰條例第53條第1 項之規定，裁處罰鍰新臺幣（下同）壹
    仟捌佰元整【原處分機關之違反道路交通管理事件不服裁決
    聲明異議案件移送書誤載為2,700 元】，並依同條例第63條
    第1 項記違規點數3 點等語。
二、聲明異議意旨略以：(1)本人如有違規，當時舉發員警如果站
    在馬路邊光明正大的執勤，應於過完馬路馬上攔下…，該名
    員警不在路口，躲在一輛違規大貨車（路上劃著紅線）後面
    ，本人騎到那裡才跑出來指著本人後面的號誌燈，說我闖紅
    燈，顯然其動機不是很單純，本人是在綠燈變黃燈時通過，
    過完馬路來到大貨車後面（號誌燈當然變成紅燈）…；(2)台
    北縣新莊分局根據本人申訴所給的答覆是：該舉發員警陳述
    親眼目睹本人闖紅燈，這豈不是讓球員兼裁判，開單的人會
    自打嘴巴，承認自己的疏失嗎？裁判者豈可根據一方的說詞
    ，認定一方不對吧？…，法律是講求證據，執勤員警手上之
    數位相機是假的嗎？請給我證據，否則請執法大人秉持公平
    正義，撤銷該處分云云等語。
三、按道路交通管理處罰條例所稱之「車輛」，係指在道路上以
    原動機行駛之汽車（包括機器腳踏車）或以人力、獸力行駛
    之車輛；道路交通安全規則所稱之「汽車」，係指在道路上
    不依軌道或電力架線而以原動機行駛之車輛（包含機器腳踏
    車），道路交通管理處罰條例第3條第8款、道路交通安全規
    則第2 條第1 項第1 款定有明文。次按汽車駕駛人，行經有
    燈光號誌管制之交岔路口闖紅燈者，處新臺幣一千八百元以
    上五千四百元以下罰鍰，道路交通管理處罰條例第53條第1
    項定有明文。又汽車駕駛人違反道路交通管理處罰條例第53
    條者，除依原條款處罰鍰外，並記違規點數3 點，道路交通
    管理處罰條例第63條第1 項第3 款亦有明定。
四、經查：
  (一)受處分人駕駛車牌號碼NH6-116 號重型機車，於前述時地由
    台北縣新莊市○○街北往南直行闖越紅燈，而為當時正在建
    安街執勤之證人即台北縣政府警察局新莊分局福營派出所警
    員徐資証當場攔停舉發等情，業據證人徐資証警員於臺灣板
    橋地方法院98年09月16日調查時證述明確，且有舉發通知單
    一紙附卷可證。受處分人雖辯稱證人係躲在大貨車後面看到
    其才跑出來說其闖紅燈，且當時伊直行時號誌確實為黃燈云
    云。惟證人徐資証，到庭證述：「（與本案異議人甲○○有
    何身分利害業務關係？）沒有。」、「（卷附北縣警交大第
    C00000000 號舉發違規通知單，是否你所製作的？【提示並
    使其閱覽】）這是我開的舉發單。」、「（上述舉發的案情
    ，你現在是否還有印象？）我剛才看了一下舉發違規通知單
    之後，我應該還有印象。」、「（本件異議人名叫甲○○，
    經你舉發他違規闖紅燈，地點是在建安街與建安街26巷口，
    當時你是在何處執勤？）五月底時，新莊建安公園有發生割
    喉案件，所以當時我們的勤務有編排在建安公園前，大概就
    是在建安街26巷口那邊執行守望勤務，案發當日我是因為看
    到異議人甲○○其成重機，已經變為紅燈時，由建安街北往
    南直行，當時我是在建安街上執行，距離案發交岔路口約三
    十公尺，異議人騎機車直接往我的方向過來，當時我以警哨
    鳴笛示意異議人停車，我依道路交通管理處理條例依法舉發
    。」、「（當時你確實有看到異議人經過路口時是紅燈？）
    是的，我親眼目睹。」、「（當時你執勤位置旁邊有無貨車
    ？）當時確實有一輛部貨車停在我的身邊不遠處，但是不影
    響我的視野，我可以看清楚號誌是怎麼樣。」、「（你在執
    勤時是否躲在小貨車後面？）我是站在貨車的前方，異議人
    闖紅燈時，我就出來攔停，我不可能躲在貨車後面執勤。」
    、「（所以你執勤時，是直接在你的位置上示意異議人停車
    ，而不是從貨車那邊突然跑出來攔停異議人？）正確。」、
    「（貨車離違規路口約幾公尺？）十至十五公尺。」、「（
    你執勤的位置離該小貨車多遠？）十至十五公尺，我在小貨
    車的前方。」、「（如果站在違規路口，可否看到執行的員
    警？）可以，當天視線良好，也沒有下雨，約是中午時段，
    那條路只有些許的彎曲，站在路口可以看得到執勤得員警。
    」、「（有無可能異議人是闖黃燈，但被你攔停時，號誌才
    變為紅燈？）不可能，我有親眼看到異議人闖紅燈，且當時
    異議人經過路口時，建安街26巷口的號誌已經變為綠燈，建
    安街的號誌不可能是黃燈。」、「（你的視力狀況如何？）
    我沒有近視，兩眼的視力都是一點二以上。」、「（你認識
    異議人甲○○否？）我不認識。」、「之前和異議人有無恩
    怨嫌隙？）都沒有。」等語明確（本院卷第16頁到18頁，板
    橋地方法院98年09月16日訊問筆錄參照），衡諸常理，本件
    執勤警員與受處分人素不相識，亦無任何仇隙，應無捏造事
    實違法取締之必要，亦無設詞誣陷異議人而致己身陷於偽證
    重罪之理；再參以員警於路口執行交通稽查勤務時，既係為
    能當場舉發駕駛人之違規行為，自會站立於可清楚觀看交通
    狀況之位置，當無可能立於會遮蔽自己視線之處所，以致無
    從明確舉發違規情節，是足認證人徐資証於本件執勤當時，
    所站立之位置應可清晰觀看違規路口燈光號誌及受處分人之
    違規情形，堪認證人上開之證詞為可採；且佐以證人徐資証
    為執行勤務之警員，受過相關執勤事務之專業訓練，其觀察
    程度自遠較一般人更為專注，是依該證人本身主觀之能力及
    當時現場視線及舉發地點與違規地點間之距離等客觀事項，
    益徵證人徐資証應能明確判斷異議人於舉發時、地行駛至交
    叉路口是否有闖紅燈一情，是則足信本件舉發違規之過程應
    無誤認之可能，本件受處分人之違規行為，堪以認定。
  (二)再受處分人所辯：要求執勤員警提供其違規之事證乙節，考
    諸當場舉發交通違規事件，鑑於交通違規事實往往驟然而現
    、稍縱即逝，若硬性要求舉發單位不分違規情節一律必須預
    留證據，俾便事後提出供法院審查，除有現實技術可行性之
    困難外，將大幅提高交通管理之行政成本，並嚴重削弱道路
    交通管理之行政效能，此絕非立法者制定道路交通管理法規
    之本意。是本件證人徐資証為舉發當時，雖未能及時照相或
    攝影以供佐證，然當場舉發交通違規並不以攝影或照相存證
    為其要件，亦不以舉發之錄影或照片為唯一之證明方法，舉
    發員警既係親眼見聞違規經過，並經以證人之身分具結後證
    述，此證人證詞仍不失為證明方法之一種，是本件既經證人
    即本件承辦員警徐資証到庭具結證述其目睹異議人有行經有
    燈光號誌管制之交岔路口闖紅燈之違規事實及其攔停舉發經
    過，其所為證言堪以採信等情，均業如前述，則異議人徒以
    本件其並無違規，指摘舉發員警並無採證等詞，實難憑採。
    另按交通警員製單舉發違反道路交通管理處罰條例所列之違
    規事實，本質上為行政處分，係公務員基於職務上權力，依
    法就特定之具體事件所為具公法上效果之單方行政行為，基
    於公務員為公法上行為具有公信力之原則，該行政處分當可
    被推定為真正，其據以依法處分之事實認定亦為正確無誤，
    故依道路交通管理處罰條例科處行政罰事件，其交通違規行
    政爭訟之舉證責任原理，應非如刑事案件中，必須超越任何
    合理懷疑，始可為有罪判決之嚴格證明程度，而係應與民事
    訴訟之舉證責任原理相類似，亦即，基本上應就行政機關與
    人民所各自主張有利於己之事實，分配其應盡之舉證責任，
    而非逕予適用刑事訴訟上之「無罪推定」原則，此觀諸行政
    訴訟法第136 條，規定行政訴訟程序準用民事訴訟法第277
    條舉證責任分配原則之立法意旨，即可明瞭。再查：異議人
    僅辯稱：「本人是在綠燈變黃燈時通過」亦即主張其並無違
    規行為，然而並未提出其他證據證明其所述為真實，本院查
    無其他積極證據以證明異議人所述為真實，亦查無證據足資
    證明執勤警員有何捏造事實違法取締之情事存在，則執勤警
    員本其維護交通秩序、安全職責所為之舉發，自應受到合法
    、正確之推定，不容受處分人任意否認。從而，依上述舉證
    責任分配法理，本院認為異議人尚未就其主張有利於己之事
    實，善盡其舉證責任，故其所辯並不足採。
  (三)又異議人另謂：該名員警係躲在一輛違規大貨車（路上劃著
    紅線）後面云云，惟此部分為證人否認，業如前述；且異議
    人亦未提出證據以實其說；況此屬另一問題，與異議人本件
    違規一事無涉，並未影響本院對於異議人違規行為之判斷，
    是異議人此部分辯解，尚難為異議人有利之認定，附此敘明
    。
  (四)綜上所述，受處分人前揭辯詞，洵無足取，本件受處分人之
    違規行為，堪以認定，應依法裁罰。
五、原裁決機關以異議人有前揭違規事實，依道路交通管理處罰
    條例第53條第1 項、第63條第1 項、違反道路交通管理事件
    統一裁罰基準表之規定，裁處罰鍰1,800元，並記違規點數3
    點，核無違誤。本件異議人之異議為無理由，自應將其異議
    駁回。
六、據上論斷，依道路交通案件處理辦法第19條，裁定如主文。
中    華    民    國    98    年    10    月    15    日
                    交通法庭    法  官  潘正屏
以上正本證明與原本無異。
如不服本裁定應於收受送達後5 日內向本院提出抗告書狀敘述抗
告之理由抗告於台灣高等法院高雄分院。
中    華    民    國    98    年    10    月    15    日
                                書記官  唐明煌


司法院資訊處製作；財團法人民間司法改革基金會備份。
